【裁判字號】    90,訴,593
【裁判日期】    901026
【裁判案由】    偽造文書
【裁判全文】
臺灣屏東地方法院刑事判決                            九十年度訴字第五九三號
    公  訴  人  臺灣屏東地方法院檢察署檢察官
    被      告  乙○○
右列被告因偽造文書案件，經檢察官提起公訴（九十年度偵字第四四五五號），本院
判決如左：
    主  文
乙○○竊盜，累犯，處有期徒刑陸月，如易科罰金，以參佰元折算壹日。扣案之乙○
○照片壹張沒收。
    事  實
一、乙○○曾因違反麻醉藥品管理條例案件，經台灣高等法院高雄分院以八十四年上
    訴字第六○三號判決判處有期徒刑二年六月確定；復又因違反麻醉藥品管理條例
    案件，經本院以八十四年易字第三四一號判決判處有期徒刑四月確定，甫於民國
    八十七年四月一日合併執行完畢，惟仍不知警惕，竟因平時騎乘機車，而無駕駛
    執照，遂意圖為自己不法所有，於九十年七月十二日凌晨五時許（日出後）趁甲
    ○○早起外出之機會，侵入甲○○位於屏東縣長治鄉西埔巷九號住處（侵入住宅
    部分未據告訴），竊取甲○○所有機車駕駛執照乙枚、電話卡二枚（起訴書誤為
    乙枚），得手返家後，隨即基於變造特種文書之犯意，於當日上午在渠屏東縣長
    治鄉○○路二十號家中，將上揭機車駕照上之甲○○照片撕除，換貼自己照片，
    並攜帶於身上俟機使用，足以生損害於甲○○及監理機關管理駕照之正確性。嗣
    乙○○於當日下午一時許，在屏東市○○路、自由路口因騎乘機車未戴安全帽，
    為警攔檢時，出示上開經變造之機車駕照供警方查驗，而為警當場識破查獲，並
    扣得上開變造之機車駕照一枚（電話卡二枚已發還甲○○）。
二、案經屏東縣警察局屏東分局報請台灣屏東地方法院檢察署檢察官偵查起訴。
    理  由
一、訊據被告乙○○對於渠變造甲○○之駕照，並於為警臨檢時出示供警查驗等情固
    坦承不諱，惟矢口否認有何竊盜犯行，辯稱：該駕照及前開乙○○遭竊之電話卡
    係伊於九十年七月十一日下午五、六時許，在被害人人甲○○住處附近之大廟所
    拾獲云云。經查：
    (一)右揭甲○○住所遭竊乙節，業據被害人甲○○指訴綦詳，且有被害人之駕駛執
      照乙枚扣案可憑及贓物認領保管單乙紙附卷足稽。而被害人於失竊該日上午九
      時許即前往德協派出所報案等情，復經證人即該所警員高國育於偵查中結證屬
      實（偵卷第二十一頁），並有警訊筆錄在卷可考。且被告為警查獲行使變造駕
      照與被害人駕照失竊、報案均係於同一天之內所發生之事，是被害人應無誤記
      失竊時間之可能，所言堪信為真實。至於被告雖然否認有至被害人住所行竊，
      並以前開情詞為辯，惟被告所稱之駕照拾獲時間（九十年七月十一日下午五、
      六時許），竟較被害人上開物品遭竊之時間（九十年七月十二日凌晨五時許）
      為早，此在時間先後順序上絕無可能。顯見被告所辯與事實不符，應為事後混
      淆真相、脫卸刑責之詞，不足採信。是被告既無法明確交待其持有之被害人失
      竊物品來源，所辯又無可採，堪認前開駕照及電話卡應確為被告所竊無訛。
    (二)又被告行使變造駕照部分，除經被告坦承在卷外，並經證人即被告之友黃一雄
      結證稱：「警察臨檢叫我拿證件，我沒有，乙○○自己從口袋拿出身分證跟駕
      照，結果名字不一樣被警察發現。」等語在卷（偵卷第十七頁背面），此外，
      並有甲○○所有遭變造之機車駕照扣案可佐，本部事證亦屬明確。
    此外，復有被害人甲○○失竊現場圖照片四幀及中華民國九十年屏東地區日出日
    沒時刻表附卷供憑，本件事證已臻明確，被告犯行洵堪認定，應依法論科。
二、按駕駛執照係屬能力證書之一種，故被告至甲○○家中竊取駕駛及電話卡後，將
    自己之照片黏貼於甲○○之駕照上，並於為警攔檢時出示。核其所為，係犯刑法
    第三百二十條第一項之竊盜罪及同法第二百十六條、第二百十二條之行使變造種
    文書罪。至其變造駕照之低度行為，則為行使變造駕照之高度行為所吸收，不另
    論罪。渠所犯上開兩罪間，則有方法、結果之牽連關係，為牽連犯，應從一重之
    竊盜罪處斷。又被告曾因二度違反麻醉藥品管理條例，分別經台灣高等法院高雄
    分院及本院判處有期徒刑二年六月及四月確定，甫於八十七年四月一日合併執行
    完畢，茲有台灣屏東地方法院檢察署刑案資料查註紀錄表乙紙在卷可按，其於五
    年之內再犯有期徒刑以上刑之本罪，為累犯，應依法加重其刑。茲審酌被告有違
    反麻醉藥品管理條例、違反懲治盜匪條例、竊盜、贓物等多項前科，素行非佳，
    其本件犯罪之動機、目的、手段、竊取物品之價值、對被害人所造成之損害、犯
    後仍飾詞置辯，並無悔意等一切情狀，爰量處如主文所示之刑，並諭知易科罰金
    之折算標準，以資懲儆。至扣案之變造駕照乙枚雖為供被告犯罪所用之物，然因
    該駕照為被害人所有，故不為沒收之諭知，惟其上供變造所用之被告乙○○所有
    照片一張，則應予沒收。
三、又公訴意旨另以：乙○○有於前開時、地，竊取甲○○所有之汽車駕駛執照乙枚
    及現金一萬二千三百元，而涉犯刑法第三百二十條第一項之竊盜罪嫌。然按告訴
    人之告訴，係以使被告受刑事訴追為目的，是其陳述是否與事實相符，仍應調查
    其他證據以資審認，最高法院對此著有五十二年度台上字第一三○○號判例可資
    參照。經查：該部分事實除據被害人甲○○指訴外，並未自被告隨身物品或住所
    扣得該等贓物以佐，無從證明告訴人之指訴是否與事實相符，是被告是否確有竊
    取該等物品及現金，證據尚有未足，此外復查無其他證據證明被告確有公訴人所
    指此部之犯行，惟公訴意旨認此部分為前揭論罪科刑犯行之一部分，屬實質上一
    罪，爰不另為無罪之諭知。
據上論斷，應依刑事訴訟法第二百九十九條第一項前段，刑法第三百二十條第一項、
第二百十六條、第二百十二條、第五十五條、第四十七條、第四十一條第一項前段，
第三十八條第一項第二款，罰金罰鍰提高標準條例第一條前段、第二條，判決如主文
。
中      華      民      國      九十      年      十    月    二十六    日
                                      臺灣屏東地方法院刑事第一庭
                                          法  官   王以齊
右正本證明與原本無異。
對於本判決如有不服應於收受送達後十日內向本院提出上訴書狀上訴於台灣高等法院
高雄分院並按他造當事人之人數附具繕本。
                                          書記官   林天化
中      華      民      國      九十      年      十    月    二十九    日
附錄本判決論罪科刑法條：
刑法第三百二十條第一項
意圖為自己或第三人不法之所有，而竊取他人之動產者，為竊盜罪，處五年以下有期
徒刑、拘役或五百元以下罰金。
刑法第二百一十二條
偽造、變造護照、旅券、免許證、特許證及關於品行、能力服務或其他相類之證書、
介紹書，足以生損害於公眾或他人者，處一年以下有期徒刑、拘役或三百元以下罰金
。
刑法第二百一十六條
行使第二百十條至第二百十五條之文書者，依偽造、變造文書或登載不實事項或使登
載不實事項之規定處斷。


司法院資訊處製作；財團法人民間司法改革基金會備份。
